臺灣板橋地方法院刑事判決　　　　　　100 年度易緝字第89號
公　訴　人　臺灣板橋地方法院檢察署檢察官
被　　　告　王強華
上列被告因詐欺案件，經檢察官提起公訴（96年度偵緝字第1298
號），本院判決如下：
    主  文
本件免訴。
    理  由
一、公訴意旨略以：被告王強華係太鑫鼎有限公司（下稱太鑫鼎
    公司）之負責人，曾與林忠興約定承攬起造坐落在臺北縣中
    和市（現已改制為新北市中和區，下同）員山子142-42號地
    號土地上建築物之興建工程，渠明知依承攬契約約定僅能以
    工程總造價之收入，承購上揭建築物6 樓以上10樓以下之房
    屋，且當時被告已無資力完工，竟基於意圖為自己不法所有
    之概括犯意，先於民國86年7 月間下旬某日，僱用不知情之
    銷售人員，在工地現場向鍾熙華佯稱有預售屋要出售，被告
    本人並向鍾熙華訛稱係地主託渠出售房屋，使鍾熙華陷於錯
    誤，與被告及太鑫鼎公司就上揭基地內預定建築之房屋「華
    福園」第1 層C 戶訂立預售屋買賣契約，並先於同年月25日
    交付付款人為觀音鄉農會、面額新臺幣（下同）75萬元及10
    0 萬元、票號分別為FA0000000 號及FA0000000 號之支票二
    紙與現金53萬元予被告充作買賣上揭不動產之價金，被告又
    於同年8 月26日在板橋信用合作社將分期價金7 萬元匯入太
    鑫鼎公司開在聯邦銀行東台北分行、帳號為000000000000號
    之帳戶內。嗣被告並未依約建築上揭房屋，林忠興與鍾熙華
    始知上情。因認被告涉犯刑法第339 條第1 項詐欺取財罪嫌
    等語。
二、按案件時效已完成者，應諭知免訴之判決，並得不經言詞辯
    論為之，刑事訴訟法第302 條第2 款、第307 條分別定有明
    文。又行為後法律有變更者，適用行為時之法律，但行為後
    之法律有利於行為人者，適用最有利於行為人之法律，為94
    年2 月2 日修正、95年7 月1 日施行之刑法第2 條第1 項所
    明定。而本件被告行為後，刑法第80條、第83條關於追訴權
    時效期間，業經修正施行，茲比較如下：
  (一)修正前刑法第80條規定：「追訴權，因左列期間內不行使而
    消滅：一、死刑、無期徒刑或10年以上有期徒刑者，20年。
    二、3 年以上10年未滿有期徒刑者，10年。三、1 年以上3
    年未滿有期徒刑者，5 年。四、1 年未滿有期徒刑罪者，3
    年。五、拘役或罰金者，1 年。前項期間自犯罪成立之日起
    算。但犯罪行為有連續或繼續之狀態者，自行為終了之日起
    算」。另修正前同法第83條規定：「追訴權之時效，如依法
    律之規定，偵查、起訴或審判之程序，不能開始或繼續時，
    停止其進行。前項時效停止，自停止原因消滅之日起，與停
    止前已經過之期間，一併計算。停止原因繼續存在之期間，
    如達於第80條第1 項各款所定期間4 分之1 者，其停止原因
    視為消滅」。
  (二)修正後同法第80條則規定：「追訴權，因下列期間內未起訴
    而消滅：一、犯最重本刑為死刑、無期徒刑或10年以上有期
    徒刑之罪者，30年。二、犯最重本刑為3 年以上10年未滿有
    期徒刑之罪者，20年。三、犯最重本刑為1 年以上3 年未滿
    有期徒刑之罪者，10年。四、犯最重本刑為1 年未滿有期徒
    刑、拘役或罰金之罪者，5 年。前項期間自犯罪成立之日起
    算。但犯罪行為有繼續之狀態者，自行為終了之日起算」。
    又同法第83條修正後規定：「追訴權之時效，因起訴而停止
    進行。依法應停止偵查或因犯罪行為人逃匿而通緝者，亦同
    。前項時效之停止進行，有下列情形之一者，其停止原因視
    為消滅：一、諭知公訴不受理判決確定，或因程序上理由終
    結自訴確定者。二、審判程序依法律之規定或因被告逃匿而
    通緝，不能開始或繼續，而其期間已達第80條第1 項各款所
    定期間4 分之1 者。三、依第1 項後段規定停止偵查或通緝
    ，而其期間已達第80條第1 項各款所定期間4 分之1 者。前
    2 項之時效，自停止原因消滅之日起，與停止前已經過之期
    間，一併計算」。
  (三)本件被告係被訴涉犯刑法第339 條第1 項之詐欺取財罪，而
    為法定本刑最高度為5 年有期徒刑，是經比較新舊法之結果
    ，應適用修正前之規定有利於行為人。至其追訴權時效之停
    止進行，及其期間、計算等，均應一體適用修正前刑法第83
    條之規定（臺灣高等法院96年度上訴字第2857號判決可資參
    照），又前開停止時效進行之事由，包括因被告通緝致審判
    程序不能開始或繼續之情形，復經司法院29年院字第1963號
    著有解釋，合先敘明。
三、經查，本件被告被訴於86年8 月間涉犯刑法第339 條第1 項
    之詐欺取財罪嫌，經告發人林忠興86年12月29日告發後，由
    臺灣板橋地方法院檢察署檢察官開始偵查，嗣因被告於偵查
    中逃匿，經同署於87年5 月25日發佈通緝，致偵查程序不能
    進行，而待被告於96年4 月24日遭緝獲並經同署檢察官向本
    院起訴後，被告復於審理中逃匿，再經本院於97年1 月25日
    發佈通緝，於97年3 月21日遭緝獲，再經本院於97年7 月23
    日發佈通緝，致審判之程序不能繼續，依修正前刑法第80條
    、第83條之規定，並參照司法院29年院字第1963號及大法官
    會議釋字第138 號解釋，其追訴權時效為10年，加計四分之
    一停止期間為12年6 月，是自其犯罪行為終了之日（即86年
    8 月26日），加上本件犯罪追訴權時效期間12年6 月，並加
    上檢察官自86年12 月29 日開始偵查本案，至87年5 月25日
    發佈通緝日止（見同上偵卷第67頁）之期間計4 月又27日，
    再加計被告先後兩次遭緝獲至本院發佈通緝期間各9 月又1
    日、4 月又2 日，其追訴權之時效業於100 年8 月26日完成
    ，惟被告迄今仍未緝獲歸案，揆諸前揭說明，本件爰不經言
    詞辯論，逕為免訴之諭知。
四、退併辦部分（臺灣臺北地方法院檢察署97年度偵緝字第660
    號、98年度偵緝字第2214號）：
    至檢察官認為臺灣臺北地方法院檢察署97年度偵緝字第660
    號、98年度偵緝字第2214號案件與本案有裁判上一罪關係，
    聲請併辦。惟本案部分，被告業經諭知免訴判決，併辦部分
    與本件起訴部分自無從構成連續犯之裁判上一罪關係，自應
    退回檢察官另為適當之處理，附此敘明。
據上論斷，應依刑事訴訟法第302 條第2 款、第307 條，判決如
主文。
中    華    民    國  100     年    9     月    13    日
                  刑事第十二庭   審判長法  官  曾淑娟
                                       法  官  廣于霙
                                       法  官  曹惠玲
上列正本證明與原本無異。
如不服本判決，應於判決送達後10日內敘明上訴理由，向本院提
出上訴狀 (應附繕本) ，上訴於臺灣高等法院。其未敘述上訴理
由者，應於上訴期間屆滿後20日內向本院補提理由書「切勿逕送
上級法院」。
                                       書記官   蕭佩宜
中    華    民    國  100     年    9     月    14    日